臺灣雲林地方法院刑事判決　　　　　　 96年度簡上字第122號
上　訴　人
即　被　告　甲○○
上列上訴人因違反著作權法案件，不服本院虎尾簡易庭96年度虎
簡字第104 號中華民國96年5 月10日刑事簡易判決（聲請案號：
96年度調偵字第62號）提起上訴，本院管轄之第二審合議庭判決
如下：
    主  文
原判決撤銷。
甲○○明知係侵害著作財產權之重製物而散布，處有期徒刑貳月
，如易科罰金，以銀元佰元即新臺幣玖佰元折算壹日，減為有
期徒刑壹月，如易科罰金，以銀元佰元即新臺幣玖佰元折算壹
日。緩刑貳年。扣案之156 合1 遊戲卡匣壹只，沒收之。
    事  實
一、甲○○明知附表一所示商標圖樣，係聖謙企業股份有限公司
    （下稱聖謙公司）向經濟部智慧財產局註冊取得商標專用權
    之商標，指定使用在電視遊樂器程式卡帶，並在專用期限內
    。又明知附表二所示電腦程式，係聖謙公司享有著作財產權
    之電腦程式著作，非經聖謙公司同意或授權，不得擅自散布
    。甲○○明知其於民國94年間，在雲林縣褒忠鄉馬鳴山廟前
    ，以新臺幣（下同）1,000 餘元代價，向不詳人士購入之「
    紅寶石＋綠寶石＋藍寶石等156 合1 」，係未經聖謙公司同
    意或授權，而侵害聖謙公司如附表一所示之商標權，及擅自
    重製聖謙公司如附表四所示著作財產權之重製物，竟基於散
    布侵害著作財產權之重製物及販賣仿冒商標商品之犯意，於
    95年2 月15日8 時許，利用電腦連結網路，在雅虎奇摩拍賣
    網站上，以toysandbooks2004帳號，刊登「物品標題：★玩
    具歡樂城★☆GAME BOY ADVANCE☆卡帶？紅寶石＋綠寶石＋
    藍寶石等156 合1 （物品編號0000000000）」等內容，供不
    特定人連結網際網路競標。嗣於同日13時許，聖謙公司負責
    人乙○○在網際網路見該訊息，以1,250 元代價，向甲○○
    購買該卡匣，並以轉帳方式，將款項匯入甲○○所指定之台
    新國際商業銀行（帳號：00000000000000）帳戶內，迨甲○
    ○收到貨款後，於同年月19日以郵寄方式，將該遊戲卡匣寄
    交乙○○，始悉上情。
二、案經內政部警政署保安警察第二總隊第一大隊第一中隊移送
    及聖謙公司告訴臺灣雲林地方法院檢察署檢察官偵查後聲請
    簡易判決處刑。
    理  由
一、訊據被告即上訴人甲○○於本院坦承上揭事實不諱，核與告
    訴人乙○○於警詢及檢察官訊問時指訴情節相符，並有營利
    事業登記證、經濟部中央標準局商標註冊證、內政部著作權
    執照、雅虎奇摩電子郵件、土地銀行自動櫃員機交易明細表
    、台新國際商業銀行客戶基本資料表、聖謙公司鑑視報告各
    一件及照片六張等在卷可稽，復有附表四所示156 合1 遊戲
    卡匣一片扣案可證，足認被告自白與事實相符，可以採信。
    綜上，本件事證明確，被告犯行，堪以認定。
二、查本件被告行為後，刑法業於94年1 月7 日修正，94年2 月
    2 日公布，於95年7 月1 日施行。按行為後法律有變更者，
    適用行為時之法律，但行為後之法律有利於行為人者，適用
    最有利於行為人之法律，現行刑法第2 條第1 項定有明文。
    又比較新舊法時，應就罪刑有關之共犯、未遂犯、想像競合
    犯、牽連犯、連續犯、結合犯，以及累犯加重、自首減輕暨
    其他法定加減原因（如身分加減）與加減例等一切情形，綜
    其全部罪刑之結果而為比較。最高法院95年度第8 次刑事庭
    會議決議可資參照。關於被告犯行新舊法比較援引附表（想
    像競合及緩刑均無新舊法比較問題，但仍於附表一併說明）
    。核被告所為，係違反著作權法第91條之1 第2 項之明知係
    侵害著作財產權之重製物而散布罪及商標法第82條之販賣仿
    冒商標商品罪。聲請簡易判決處刑書意旨認被告違反著作權
    法部分所為，係犯著作權法第91條之1 第1 項之罪，容有誤
    會，爰依刑事訴訟法第300 條規定，變更其起訴法條。被告
    以一散布行為，同時觸犯構成要件不同罪名，為想像競合犯
    ，應依修正後刑法第55條前段規定，從一重論以明知係侵害
    著作財產權之重製物而散布罪。
三、原審以被告罪證明確，因予論罪科刑，固非無見。惟(一)原審
    未及適用中華民國96年罪犯減刑條例規定；(二)原審認被告就
    違反著作權法部分，係犯著作權法第91條之1 第1 項之罪；
    (三)原審就扣案如附表四所示卡匣，未併予宣告沒收等，均有
    未洽。上訴人上訴意旨，未能指摘及此，然原判決既有可議
    ，自應由本院將原判決撤銷改判。爰審酌被告販賣侵害著作
    財產權及仿冒商標之卡匣，影響著作財產權人及商標權人之
    權益，及販賣數量少，所得不高，暨犯後坦承犯行，態度良
    好等一切情狀，詳處如主文第二項所示之刑，併依修正前刑
    法第41條第1 項前段規定，宣示如易科罰金之折算標準。又
    被告所犯本罪，係於96年4 月24日前，合於減刑條件，應依
    中華民國96年罪犯減刑條例第2 條第1 項第3 款、第7 條第
    1 項，併予宣告減為有期徒刑一月，併宣示如易科罰金之折
    算標準。又被告未曾受有期徒刑以上刑之宣告，有台灣高等
    法院被告前案紀錄表在卷可參。經此教訓，被告應知惕勵，
    信無再犯之虞，因認被告所受宣告之刑，以暫不執行為適當
    ，爰依修正後刑法第74條第1 項第1 款規定，併予宣告被告
    緩刑二年，以啟自新。扣案如附表所示之遊戲卡匣一只，係
    供被告犯罪所用之物，且均違反著作權法及商標法，而著作
    權法第98條及商標法第83條均設有沒收規定，然被告所犯上
    開二罪間，因有想像競合關係，並從一重之著作權法處斷，
    依主刑與從刑不可分原則，爰均依著作權法第98條規定，宣
    告沒收之。
據上論斷，應依刑事訴訟法第455 條之1 第3 項、第369 條第1
項前段、第364 條、第300 條、第299 條第1 項前段，著作權法
第91條之1 第2 項、第98條，商標法第82條，刑法第11條前段、
第55條前段、第74條第1 項第1 款、第2 條第1 項前段、修正前
刑法第41條第1 項前段，修正前罰金罰鍰提高標準條例第2 條，
，中華民國96年罪犯減刑條例第2 條第1 項第3 款、第7 條第1
項，判決如主文。
本案經檢察官蕭如娟到庭執行職務
中　　華　　民　　國　　96　　年　　7 　　月　　30　　日
                  刑事第二庭    審判長法  官  林輝煌
                                      法  官  李貞瑩
                                      法  官  柯志民
以上正本證明與原本無異。
本判決不得上訴。
                                      書記官　魏輝碩
中　　華　　民　　國　　96　　年　　7 　　月　　30　　日
附表：
┌────────┬────────┬────────┬────────┐
│法        條    │修正前規定      │修正後規定      │新舊法之適用    │
├────────┼────────┼────────┼────────┤
│刑法第41條第1 項│刑法第41條第1 項│刑法第41條第1 項│(一)適用舊法。    │
│前段易科罰金部分│前段規定：「犯最│前段規定：「犯最│(二)本件被告行為時│
│                │重本刑為5 年以下│重本刑為5 年以下│之易科罰金折算標│
│                │有期徒刑以下之刑│有期徒刑以下之刑│準，應以銀元100 │
│                │之罪，而受6 個月│之罪，而受6 個月│元至300 元折算為│
│                │以下有期徒刑或拘│以下有期徒刑或拘│1 日，經依現行法│
│                │役之宣告，因身體│役之宣告者，得以│規所定貨幣單位折│
│                │、教育、職業、家│新台幣1 千元、2 │算新台幣條例第2 │
│                │庭之關係或其他正│千元或3 千元折算│條規定換算為新台│
│                │當事由，執行顯有│一日，易科罰金。│幣後，應以新台幣│
│                │困難者，得以1 元│」              │300 元至900 元折│
│                │以上3 元以下折算│                │算為1 日，修正後│
│                │1日 ，易科罰金。│                │則以新台幣1,000 │
│                │」罰金罰鍰提高標│                │元、2,000 元3,0 │
│                │準條例第2 條（已│                │00元折算1 日，修│
│                │刪除）規定：「依│                │正後刑法第41條第│
│                │刑法第41條易科罰│                │1 項前段規定，並│
│                │金或第42條第2 項│                │非較有利於被告，│
│                │易服勞役者，均就│                │依刑法第2 條第1 │
│                │其原定數額提高為│                │項前段規定，適用│
│                │100 倍折算1日 ；│                │行為時法律即修正│
│                │法律所定罰金數額│                │前刑法第41條第1 │
│                │未依本條例提高倍│                │項前段及罰金罰鍰│
│                │數，或其處罰法條│                │提高標準條例第2 │
│                │無罰金刑之規定者│                │條規定，定其易科│
│                │，亦同。」      │                │罰金之折算標準。│
├────────┼────────┼────────┼────────┤
│刑法第55條前段  │一行為而觸犯數罪│一行為而觸犯數罪│(一)適用新法。    │
│想像競合犯      │名，從一重處斷。│名者，從一重處斷│(二)被告一行為同時│
│                │                │。但不得科以較輕│觸犯構成要件不同│
│                │                │罪名所定最輕本刑│罪名，係一行為觸│
│                │                │以下之刑。      │犯數罪名，為想像│
│                │                │                │競合犯，而修正後│
│                │                │                │刑法第55條前段但│
│                │                │                │書增訂想像競合從│
│                │                │                │一重處斷時，不得│
│                │                │                │科以較輕罪名所定│
│                │                │                │最輕本刑以下之刑│
│                │                │                │，為法理之明文化│
│                │                │                │，非屬法律之變更│
│                │                │                │，並無比較新舊法│
│                │                │                │之問題。爰依修正│
│                │                │                │後刑法第55條前段│
│                │                │                │規定，從一重違反│
│                │                │                │著作權法第91 條 │
│                │                │                │之1 第2 項罪處斷│
│                │                │                │。              │
├────────┼────────┼────────┼────────┤
│刑法第74條緩刑  │受2 年以下有期徒│受2 年以下有期徒│(一)適用新法。    │
│                │刑、拘役或罰金之│刑、拘役或罰金之│(二)有關緩刑之規定│
│                │宣告，而有左列情│宣告，而有下列情│，犯罪在新法施行│
│                │形之一，認以暫不│刑之一，認以暫不│前，新法施行後裁│
│                │執行為適當者，得│執行為適當者，得│判，緩刑之宣告，│
│                │宣告2 年以上5 年│宣告2 年以上5 年│應適用新法第74條│
│                │以下之緩刑，其期│以下之緩刑，其期│之規定（最高法院│
│                │間自裁判確定之日│間自裁判確定之日│95年度第8 次刑事│
│                │起算：一、未曾受│起算：一、未曾因│庭會議決議參照）│
│                │有期徒刑以上刑之│故意犯罪受有期徒│。              │
│                │宣告者。二、前受│刑以上刑之宣告者│                │
│                │有期徒刑以上刑之│。二、前因故意犯│                │
│                │宣告，執行完畢或│罪受有期徒刑以上│                │
│                │赦免後，5 年以內│刑之宣告，執行完│                │
│                │未曾受有期徒刑以│畢或赦免後，5 年│                │
│                │上刑之宣告者。  │以內未曾因故意犯│                │
│                │                │罪受有期徒刑以上│                │
│                │                │刑之宣告。緩刑宣│                │
│                │                │告，得斟酌情形，│                │
│                │                │命犯罪行為人為下│                │
│                │                │列各款事項：一、│                │
│                │                │向被害人道歉。二│                │
│                │                │、立悔過書。三、│                │
│                │                │向被害人支付相當│                │
│                │                │數額之財產或非財│                │
│                │                │產上之損害賠償。│                │
│                │                │四、向公庫支付一│                │
│                │                │定之金額。五、向│                │
│                │                │指定之公益團體、│                │
│                │                │地方自治團體或社│                │
│                │                │區提供40小時以上│                │
│                │                │240 小時以下之義│                │
│                │                │務勞務。六、完成│                │
│                │                │戒癮治療、精神治│                │
│                │                │療、心理輔導或其│                │
│                │                │他適當之處遇措施│                │
│                │                │。七、保護被害人│                │
│                │                │安全之必要命令。│                │
│                │                │八、預防再犯所為│                │
│                │                │之必要命令。前項│                │
│                │                │情形，應附記於判│                │
│                │                │決書內。第2 項第│                │
│                │                │3 款、第4 款得為│                │
│                │                │民事強制執行名義│                │
│                │                │。緩刑效力不及於│                │
│                │                │從刑與保安處分之│                │
│                │                │宣告。          │                │
└────────┴────────┴────────┴────────┘
論罪之法條全文：
著作權法第91條之1第2項
明知係侵害著作財產權之重製物而散布或意圖散布而公開陳列或
持有者，處三年以下有期徒刑，得併科新臺幣七萬元以上七十五
萬元以下罰金。
商標法第82條
明知為前條商品而販賣、意圖販賣而陳列、輸出或輸入者，處一
年以下有期徒刑、拘役或科或併科新臺幣五萬元以下罰金。
